【裁判字號】    87,重訴,737
【裁判日期】    900214
【裁判案由】    損害賠償
【裁判全文】
臺灣臺北地方法院民事判決  八十七年度重訴字第七三七號
    原      告  丙○○
    被      告  甲○○
    訴訟代理人  乙○○
    被      告  乙○○
右當事人間損害賠償事件，本院判決如左：
    主    文
被告應連帶給付原告新台幣柒佰零捌萬伍仟元，及自民國八十七年五月十三日起至清
償日止按年利率百分之五計算之利息。
訴訟費用由被告連帶負擔。
    事    實
一、原告方面：
（一）聲明：如主文。
（二）陳述：被告甲○○及乙○○二人，共同以偽造保證書之方法，使原告自民國八
      十三年底起分別向周珍華、詹秀金、高寶玉、李永忠、鐘宏達借用新台幣（下
      同）一百四十萬元、一百五十五萬元、五十萬元、一百二十九萬元、一百四十
      五萬元後連同其所有之八十九萬五千元，總計七百零八萬五千元交予被告二人
      ，被告並開立如附表所示編號一至編號九、編號十四至編號十六、編號十八、
      編號二十三至編號二十七之聯久股份有限公司（下稱聯久公司）之支票及編號
      十、編號十七、編號二十至編號二十二、編號二十八之本票予原告及交付編號
      十一至編號十三、編號十九、編號二十九至編號三十之客票，嗣上開票據經提
      示均不獲付款，而被告上開共同偽造保證書之犯行，均經判處有期徒刑三月確
      定，乃依共同侵權行為法則，請求被告連帶給付七百零八萬五千元之損害，及
      法定遲延利息。至被告所稱其僅積欠四百七十三萬五千元，其餘之金額乃原告
      重複計算云云，均不實在。
（三）證據：提出保證書一份、借款明細表一份、對帳明細表一份、支票資料五份、
      台灣高等法院刑事判決一份、支票對帳明細表一份、匯款單二份、資金資料一
      份（以上均影本）為證。
二、被告方面：被告均未於最後言詞辯論期日到場，據其前陳如下：
（一）聲明：駁回原告之訴。
（二）陳述：其等雖曾向原告借款，惟已支付原告借款八分高利達四百九十六萬六千
      九百五十元，且實際借款金額僅有四百七十三萬五千元，其餘金額係原告重複
      計算之結果，其等並不曾持客票向原告借款，原告所持有之客票係其等交付之
      保證票，又原告所持如附表所示之票據多已逾票據時效，至原告所稱偽造保證
      書部分，該部分僅有一百八十萬元借款，且均已清償完畢，是原告本件主張並
      無理由。
（三）證據：利息支付證據及資金往來資料一份、電匯利息證據一份、高利貸證據一
      份、催討利息及未到期支票之證據一份、實際欠款支票號碼及金額之整理表一
      份、原告舉證不實之證據一份、保證書借款支票兌現清償證據一份、還款後取
      回支票之證據一份（以上均影本）為證。
    理    由
一、程序方面：本件被告，未於言詞辯論期日到場，核無民事訴訟法第三百八十六條
    各款所列情形，爰依原告之聲請，由其一造辯論而為判決。
二、經查：原告持有附表所示之票據及被告積欠原告四百七十三萬五千元，既為兩造
    所不爭，且有如附表所示之票據影本一份在卷可資佐證，應堪信為真實；又被告
    等因共同偽造借款保證書，業經各判處有期徒刑三月確定等情，復有本院八十六
    年度訴字第六一一號刑事判決、台灣高等法院八十七年度訴字第二七七三號刑事
    判決、最高法院八十九年度台上字第六五九三號刑事判決一份在卷可資佐證，是
    被告等共同偽造保證書借款之事實，亦堪認定。
三、兩造之爭點：本件被告所共同偽造之保證書有無侵害原告之權利？若被告偽造保
    證書之行為損及原告之權利，則附表編號十一至編號十三、編號十九、編號二十
    九至編號三十總計二百二十五萬元之客票，原告是否重複計算損害？另被告有無
    清償附表編號十之十萬元？茲析述本院之心證如下：
（一）本件被告所共同偽造之保證書已害及原告之權利：查被告等共同偽造保證書之
      事實，業經判決有罪確定既如前述，被告雖以該保證書所保證之債務一百八十
      萬元業已清償完畢，原告並無受有損害各情置辯，惟查：系爭保證書之內容已
      載明如下：「凡本人開具聯久股份有限公司抬頭之支票請求丙○○向友人調現
      ，同時開具同額之本票，保證支票之兌現無誤。如有延誤持票人可逕行法律之
      途保障支付。」，依前開保證書之明示，並無專指被告所稱之一百八十萬元債
      務，亦未明示該保證書僅限於保證被告向原告借用一百八十萬元之債務；且若
      該保證書所擔保之債務被告業已清償完畢，被告焉有不向原告索回該保證書之
      理？是被告所稱該保證書僅保證一百八十萬元債務，該債務並已清償云云，並
      不足採，原告以其因誤信該偽造之保證書之真正，致交付七百零八萬五千元予
      被告受有損害，尚非無稽。
（二）另關於原告所主張之受損金額七百零八萬五千元部分，被告雖另辯稱：附表編
      號十一至編號十三、編號十九、編號二十九至編號三十總計二百二十五萬元之
      客票乃保證票，該部分之金額原告重複計算，且其等已清償附表編號十之十萬
      元云云，但查：
    (1)依被告所提附證九所載，被告均自承附表編號十一至編號十三、編號十九、編
      號二十九至編號三十總計二百二十五萬元之支票均有被告乙○○之背書，則被
      告所辯前開票據係另為保證附表編號二及編號三（編號十一部分之保證）、編
      號四及編號二十五（編號十二部分之保證）、編號二十三號（編號十三號部分
      之保證）；編號三（票號應更正為ＴＢ0000000號，編號十九部分之保
      證）；編號一及編號二十七（編號二十九部分之保證）；編號五、編號六及編
      號二十（編號三十部分之保證）之票據云云，即顯有疑義，蓋被告既已先行開
      立支票予原告，且已偽造系爭保證書予原告既如前述，則被告有何義務再另行
      交付前開客票並背書交付原告；更何況前開被告所稱之保證票，依卷附之退票
      理由單顯示，於交付原告之時，該等支票並無支付不能之情形，則被告顯然係
      以該等客票為另外之使用，而非保證其所稱之前述支票，否則被告豈有不於交
      付其所稱之保證票予原告後，要求原告返還該保證票所擔保票據予被告而坐視
      原告有重複請求可能之理？是以，被告所辯前開客票係保證票，原告重複計算
      二百二十五萬元云云，即與常情有違而洵無足採。
    (2)至被告所稱其已支付附表編號十之十萬元云云，惟查：被告並無法出具其已支
      付原告該十萬元之證明；且被告所稱該十萬元係交付予不知詳細姓名之第三人
      唐先生，並已於嗣後取回十萬元之支票云云，惟既為原告所否認，且原告另提
      有被告乙○○於八十四年十二月三十一日及同年十二月七日所開立面額各五萬
      元之本票二紙證明其確有交付該十萬元，且該二張本票係被告為取回前開十萬
      元支票所交付，而被告復無法解釋未取回該二張各五萬元之本票，準此，即堪
      信被告係以前述二張五萬元之本票換取回前開十萬元支票，該十萬元並未支付
      予原告，亦即，被告抗辯前述十萬元部分之損害原告重複計算云云，顯屬無稽
      。
    (3)綜上所述，被告前開抗辯原告有重複計算損害云云，均乏證據可資證明，而不
      可採，本件原告所受之損害金額應為七百零八萬五千元。另被告抗辯原告所持
      票據多已逾票據時效云云，惟查本件原告係依共同侵權行為法則主張權利，並
      非主張票據權利，是縱有逾票據時效之事實，亦無礙原告本共同侵權行為法則
      主張權利，是被告票據時效之抗辯，亦無理由。
（二）從而，原告本共同侵權行為法則，請求被告連帶給付七百零八萬五千元及自起
      訴狀繕本送達之翌日即八十七年五月十三日起至清償日止，按年息百分之五計
      算之遲延利息，即無不合，應予准許。
四、本件事證已明，兩造其餘之攻防方法尚不影響本判決之結果，乃不一一論列，附
    敘明之。
五、結論：原告之訴為有理由，依民事訴訟法第三百八十五條第一項前段、第八十五
    條第二項，判決如主文。
中      華      民      國    九十      年      二      月     十四     日
                                   民事第五庭法      官  詹駿鴻
右為正本係照原本作成
如對本判決上訴，須於判決送達後廿日內向本院提出上訴狀
中      華      民      國    九十      年      二      月     十六     日
                                             法院書記官  林淑玉


司法院資訊處製作；財團法人民間司法改革基金會備份。
